【裁判字號】    97,台上,3739
【裁判日期】    970807
【裁判案由】    強盜等罪
【裁判全文】
最高法院刑事判決            九十七年度台上字第三七三九號
上  訴  人  甲○○
                    213號（
上列上訴人因強盜等罪案件，不服台灣高等法院花蓮分院中華民
國九十七年五月二十三日第二審判決（九十七年度上訴字第四六
號，起訴案號：台灣花蓮地方法院檢察署九十六年度偵字第二五
六六號、第二六九０號、第二九七二號、第三０一九號、第三一
０一號、第三三二七號、第三四八五號、第三五四０號），提起
上訴，本院判決如下：
    主  文
上訴駁回。
    理  由
一、強盜部分：
按刑事訴訟法第三百七十七條規定：上訴於第三審法院，非以判
決違背法令為理由不得為之；是提起第三審上訴，應以原判決違
背法令為理由，係屬法定要件；如果上訴理由書狀並未依據卷內
訴訟資料具體指摘原判決不適用何種法則或如何適用不當，或所
指摘原判決違法情事，顯與法律規定得為第三審上訴理由之違法
情形不相適合時，均應認其上訴為違背法律上之程式，予以駁回
。本件原判決維持第一審判決關於論處上訴人甲○○犯結夥三人
以上（第一審判決主文漏載『三人以上』，應予補正）攜帶兇器
強盜罪（累犯）部分（處有期徒刑九年六月），駁回上訴人就此
部分在第二審之上訴（原判決維持第一審分別論處上訴人犯加重
竊盜既、未遂計二十六罪部分，均屬不得上訴於第三審之案件，
另從程序上駁回，詳如後述）。上訴人之上訴意旨略稱：（一）
第一審或原審共同被告楊宙衿、張靚颿於警詢及偵查中乃分別供
稱：「（問：甲○○有無到花蓮市德興棒球場？）沒有」、「原
本甲○○是載我們去偷東西，我們二人下車後臨時起意」、「當
時甲○○載我們下車，我跟張靚颿就臨時起意就想要被害人那台
車作為犯罪工具」、「（問：當時你們去德興運動場當時，甲○
○有無跟著你們？）我不知道，因為我是去德興運動場時我才遇
到他」、「（問：你們在強盜被害人當時，甲○○有無跟你們在
一起？）沒有」、「（問：甲○○是否知道你們當時強盜被害人
車子、車上還有被害人？）可能是張靚颿跟甲○○通話時應該知
道，我們當時在要到德興運動場之前，張靚颿跟我借手機，我就
將手機借給他，我當時不知道他跟誰通話」（楊宙衿部分）；「
（問：在德興棒球場，甲○○是否下車行搶？）沒有看到他，不
知道他在哪裡」、「當天一開始是甲○○開車載我們去偷東西，
後將我們放下來，後來我跟楊宙衿看到被害人喝的很醉，就臨時
起意連車一起開走」（張靚颿部分）；據渠等上開供述，足認係
渠二人見被害人羅雅酒醉，始臨時起意行竊，並連車帶人一起
開走，此部分犯行與上訴人無關，並無原判決援引之第一審判決
所認定之加重強盜事實，則原判決事實認定，與上引卷證資料完
全不同，第一審判決徒以：「偵審前後稍有不符或兩人互歧，然
此應係偵審中訊問技巧不同、楊宙衿、張靚颿記憶能力差異及對
事情經過重點取捨不一所致，況楊宙衿、張靚颿作案當時，專注
四周狀況變化，難免情緒緊張，對於案發始末全般細節無法仔細
記憶，亦屬情理之常」；復說明：「不能僅因楊宙衿、張靚颿在
細節上證述前後有些許差異，即認渠二人就基本事實互核相符，
且有旁證之證詞全部不可採信」，顯有理由矛盾之違法；又楊宙
衿雖供稱：「我們第一次將車子開到第一停車場，後來依據甲○
○指示開到另一個停車場，但是當時還是沒有看到甲○○」、「
張靚颿用我的電話，打給甲○○說要怎麼做，甲○○就說先去德
興運動場」、「我沒有聽到他（指上訴人）叫我們拿刀子」。惟
上訴人若駕車尾隨楊宙衿、張靚颿，豈有可能楊宙衿至第二處停
車場時未見上訴人？何以查無楊宙衿、張靚颿主動撥打電話予上
訴人之通聯紀錄？何以楊宙衿未聽聞上訴人囑咐張靚颿拿刀下車
？原判決就上開事實俱未審究，即維持第一審判決關於上訴人加
重強盜部分，亦屬於法有違。（二）依憑楊宙衿、張靚颿上開供
述，實難認上訴人與彼二人有共犯本件加重強盜罪之犯意聯絡或
行為分擔，況且原判決理由記載【即「楊宙衿、張靚颿實施強盜
行為時，楊宙衿持用之手機0000-000000與甲○○持用之0000-00
0000有多次之通聯紀錄，且多為甲○○主動發話，甚且上揭二支
行動電話於案發當日凌晨（上午）四時三十分二十四秒至三十九
秒通聯，均係同一基地台即德興棒球場旁之港天宮媽祖廟所涵蓋
範圍，有警製通聯基地台相關位置圖可參。根據證人即同案被告
張靚颿於偵訊時證述：『甲○○有跟隨在後面，因為我當時有看
車子後面的狀況，…甲○○後來打電話過來說他有看見被害人跑
去大馬路上報警』、「（問：上述有關共同竊盜及強盜部分陳述
是否實在？）均實在」，核與其於原審（指第一審）供述：「我
確定甲○○開車跟著，一直跟在我們後面，但是有保持一段距離
，因為我有一直回頭看…，後來他叫我到棒球場，看到甲○○在
車內，離我們一百公尺遠…。強盜案件我所持的刀子，本來就放
在甲○○車上，該把水果刀本來是甲○○要買回去的，但是後來
因為要叫我們強盜，所以叫我帶該刀下去」及另名證人即同案被
告楊宙衿於審理時供稱：『搶得被害人汽車後由我開車，我從後
照鏡看到甲○○開車跟在我們後面』等語相符，堪認證人張靚颿
於偵訊中所稱，甲○○於犯案時尾隨在後並電告被害人報警乙情
為真。稽之甲○○並不否認與楊宙衿、張靚颿共同選定被害人羅
雅車輛為犯案目標，於警詢時更不諱言張靚颿所持刀械為伊所
有，並有指示楊宙衿、張靚颿將被害人載至德興棒球場，嗣後駕
車至壽豐鄉搭載楊宙衿、張靚颿二人返家，並分配到被害人羅雅
所有之數位相機、鋁棒及PDA 衛星導航設備等贓物。徵諸甲○
○與楊宙衿、張靚颿等人共同竊盜，大多由甲○○覓妥作案目標
後，搭載楊宙衿、張靚颿前往作案地點，由楊宙衿、張靚颿持甲
○○提供之作案工具下手行竊，得手後再以無線電或行動電話與
甲○○聯絡，甲○○則駕車在犯罪地點四周把風並伺機接應之分
工模式，本案甲○○既有指示楊宙衿、張靚颿連車帶人將被害人
車輛駕駛至他處，並提供張靚颿強制（劫）被害人所用之刀械，
過程中甲○○並把風伺機接應，犯罪後亦有分贓獲利等情狀，其
對於楊宙衿、張靚颿以強暴、脅迫方式強取被害人羅雅之財物
，應不逸脫渠等犯意聯絡範圍，甲○○對於原判決事實二論述之
強盜犯行，應未僅止於謀議，已有行為分擔，故原判決認定甲○
○與楊宙衿、張靚颿犯結夥三人之加重強盜罪，並無違誤】。所
援引之楊宙衿、張靚颿供述，縱令無誤，亦祇能認定上訴人係本
件加重強盜犯行之教唆犯，不應計入結夥三人之加重條件內，原
判決未審及此，自屬違背法令等語。
惟查：原判決綜合卷內證據資料並依憑調查證據之結果，引用第
一審判決書記載之事實、證據及理由，認定上訴人有第一審判決
書事實欄所載之加重強盜犯行，第一審判決書理由欄內亦已詳敘
其調查證據之結果及取捨證據認定之理由。並就上訴人否認犯本
件加重強盜罪所持之辯解，認非可採，詳予指駁。復就共同正犯
楊宙衿、張靚颿於偵審中前後或相互間稍有歧異之供述，究應如
何取捨，予以說明。另又說明維持第一審認定上訴人與楊宙衿、
張靚颿係本件加重強盜罪之共同正犯，所憑之證據及其理由。從
形式上觀察，原判決並無不適用法則、適用法則不當、理由矛盾
、理由不備、採證違背證據法則等違背法令之情形。上訴意旨（
一）、（二）均置原判決事實欄明確認定及理由內已詳予說明之
事項於不顧，徒憑己見，就事實審法院採證認事及證據證明力自
由判斷職權之合法行使，再為單純事實上爭執，俱非合法之第三
審上訴理由。又就證人前後不符之證述，敘明採納其中部分作為
判決基礎時，原即含有摒棄與其相異部分之意，此乃證據取捨之
當然結果，毋庸於判決理由內一一敘明。原判決援引之第一審判
決既敘明採納楊宙衿、張靚颿於偵審中不利於上訴人之供述及上
訴人在警詢供認：「（問：你當時有否叫張靚颿、楊宙衿二人將
被害人所有之０２３１－ＳＮ號自小客車開走？）有的」、「（
問：你為何要叫張靚颿、楊宙衿下車行搶並將被害人所有之自小
客車開走？）當時我是看見被害人已經酒醉，我是要他們二人到
被害人的車子上去看有什麼東西可以偷，後來他們二人打電話告
訴我被害人已經很醉，我才叫他們將車子開到德興棒球場」、「
（問：當時選定被害人羅雅是否為你所選定目標？）是我們三
人共同選定的」、「（問：是何人下車？誰把被害人０２３１－
ＳＮ開走？）是張靚颿、楊宙衿下車行搶，我不知道何人將車開
走」、「（問：你們把車子開往何處？）我是叫他們先開到花蓮
市德興棒球場」、「（問：你們開到德興棒球場做何事？）要搜
刮被害人財物」、「（問：你隨後有無至德興棒球場？）我有前
往，但是我到達時，已經沒有看到人了」、「（問：你有否叫張
靚颿、楊宙衿將被害人之車輛開至壽豐鄉？）是他們二人先問我
車子要開到哪裡，我就叫他們將車子開到壽豐鄉」、「（問：你
是否有尾隨前往壽豐鄉？）我有前往，並載張靚颿、楊宙衿回花
蓮市」、「（問：棄車地點是否為你選定？）是我臨時選定的」
、「（問：張靚颿所使用行搶之刀械，由何人提供？）是我所有
的水果刀」，作為判決之基礎，本含有摒棄楊宙衿、張靚颿供述
中與上開部分供述相異部分之意，自毋庸於判決理由內一一說明
；楊宙衿、張靚颿雖於警詢及偵查中分別供稱：「（問：甲○○
有無到花蓮市德興棒球場？）沒有」、「原本甲○○是載我們去
偷東西，我們二人下車後臨時起意」、「當時甲○○載我們下車
，我跟張靚颿就臨時起意就想要被害人那台車作為犯罪工具」、
「（問：當時你們去德興運動場當時，甲○○有無跟著你們？）
我不知道，因為我是去德興運動場時我才遇到他」、「（問：你
們在強盜被害人當時，甲○○有無跟你們在一起？）沒有」、「
（問：甲○○是否知道你們當時強盜被害人車子、車上還有被害
人？）可能是張靚颿跟甲○○通話時應該知道，我們當時在要到
德興運動場之前，張靚颿跟我借手機，我就將手機借給他，我當
時不知道他跟誰通話」（楊宙衿部分）；「（問：在德興棒球場
，甲○○是否下車行搶？）沒有看到他，不知道他在哪裡」、「
當天一開始是甲○○開車載我們去偷東西後將我們放下來，後來
我跟楊宙衿看到被害人喝的很醉，就臨時起意連車一起開走」（
張靚颿部分）。惟該等供述，與原判決已敘明採納作為判決基礎
之楊、張二人其餘部分供述迥異，則原審未說明不採納楊、張二
人前揭供述之理由，乃證據取捨之當然結果，亦非理由不備或理
由矛盾。上訴意旨（一）另執此指摘原判決理由不備或理由矛盾
，顯不足以辨識原判決關於上訴人加重強盜部分已具備違背法令
之形式要件。至於上訴人就原判決關於加重強盜部分之其他上訴
意旨，俱未依據卷內資料具體指摘原判決究竟不適用何種法則或
如何適用不當，亦非適法。綜上所論，上訴人就原判決關於其加
重強盜部分之上訴違背法律上程式，予以駁回。
二、加重竊盜部分：
按刑法第三百二十條、第三百二十一條之竊盜罪，經第二審判決
者，不得上訴於第三審法院，刑事訴訟法第三百七十六條第二款
定有明文。原判決維持第一審分別論處上訴人犯加重竊盜既、未
遂計二十六罪部分，係維持第一審分別依刑法第三百二十一條第
一項第一、二、三、四款或同法第三百二十一條第二項規定論上
訴人以該判決附表所示之加重竊盜既遂或未遂等罪名，駁回上訴
人就此部分在第二審之上訴；經核刑法第三百二十一條之加重竊
盜罪，屬刑事訴訟法第三百七十六條第二款所列之罪，此部分經
第二審判決，自不得上訴於第三審法院，上訴人竟仍就此部分提
起上訴，顯為法所不許，亦予駁回。
據上論結，應依刑事訴訟法第三百九十五條前段，判決如主文。
中    華    民    國  九十七  年    八    月    七    日
                      最高法院刑事第八庭
                          審判長法官  林  永  茂
                                法官  蘇  振  堂
                                法官  蕭  仰  歸
                                法官  何  菁  莪
                                法官  林  秀  夫
      本件正本證明與原本無異
                                      書  記  官
中    華    民    國  九十七  年    八    月   十四   日
                                                      Ｑ


司法院資訊處製作；財團法人民間司法改革基金會備份。
